臺灣桃園地方法院民事判決　九十年度訴字第二一○一號
　　原　　　告　甲○○
　　被　　　告　乙○○
右當事人間遷讓房屋等事件，本院判決如左：
    主    文
被告應自坐落桃園縣蘆竹鄉○○○段二○七九之一二地號土地上，門牌號碼桃園縣蘆
竹鄉○○街○段一五三巷四十三號之建物遷出，並將該房屋交還原告。
被告應給付原告新台幣柒萬仟肆佰元及自民國九十年十一月十五日起至清償日止，
按年息百分之五計算之利息。
被告應自民國九十年八月十四日起至遷讓房屋之日止，按月給付原告新台幣二千九百
三十六元。
原告其餘之訴駁回。
訴訟費用由被告負擔。
本判決第一項於原告以新台幣捌萬柒仟玖佰元供擔保後，得假執行。
本判決第二項於原告以新台幣貳萬伍仟元供擔保後，得假執行。
本判決第三項到期部分，於原告每期以新台幣壹仟元供擔保後，得假執行。
原告其餘假執行之聲請駁回。
    事    實
甲、原告方面：
一、聲明：
  (一)被告應將坐落桃園縣蘆竹鄉○○街○段一五三巷四十三號之房地遷讓，並將房屋
    返還予原告，被告並應自民國（下同）九十年八月十四日起至遷讓房屋之日止，
    按月給付原告新台幣（下同）六千九百五十元。
  (二)被告應給付原告十七萬三千七百五十元及自起訴狀繕本送達翌日起至清償日止，
    按年息百分之五計算之利息。
  (三)原告願供擔保，請准宣告假執行。
二、陳述：
  (一)兩造原係夫妻，於民國（下同）八十八年七月十三日因感情不睦而協議離婚，然
    被告於離婚後仍居住於原告所有坐落桃園縣蘆竹鄉○○街○段一五三巷四十三號
    之房屋（下稱系爭房屋）內，原告曾寄發存證信函通知被告遷出，豈料被告均置
    之不理。原告意將系爭房屋出售，因被告不願搬遷，致影響系爭房屋之出售，而
    被告亦無意願購買該屋。兩造婚姻早已結束，系爭房屋屬原告之特有財產，兩造
    間並無任何租賃契約或使用借貸關係存在，被告占有系爭房屋並無正當權源，係
    屬無權占有。
  (二)被告無權占有使用系爭房屋，即屬無法律上原因而受有利益。茲審酌系爭房屋為
    三樓之透天房屋，鄰近房屋每月租金為一萬二千元等因素，依公告地價及房屋課
    稅現值年息百分之十核算租金，即每月租金為六千九百五十元，應屬合理，準此
    ，請求被告給付原告自離婚翌日即八十八年七月十四日起至九十年八月十三日止
    之不當得利金十七萬三千七百五十元，及自九十年八月十四日起至遷讓房屋之日
    止，按月給付原告六千九百五十元。
三、證據：提出離婚協議書影本、存證信函影本、土地所有權狀影本、建築改良物所
    有權狀影本、房屋稅繳款書影本、土地登記謄本、建物登記謄本、戶籍謄本各一
    件為證。
乙、被告方面：
一、聲明：原告之訴及假執行之聲請均駁回。
二、陳述：系爭房屋原登記於伊名下，伊亦有繳納部分貸款，嗣為辦理勞工貸款始移
    轉登記為原告所有，伊就系爭房屋亦有三分之一之權利，此由離婚協議書第三條
    約定：「女方名下坐落桃園縣蘆竹鄉○○村○○鄰○○街○段一五三項四十三號
    之房地一幢由女方出售，扣除必要費用後之餘額，由女方取得三分之二，男方取
    得三分之一。」可證，從而，原告自不得要求其遷讓房屋。
    理      由
一、本件原告於起訴時，就不當得利部分原係請求(一)被告應自九十年八月十四日起至
    遷讓房屋之日止，按月給付原告新台幣一萬二千元；(二)被告給付原告三十萬元及
    自起訴狀繕本送達翌日起至清償日止，按年息百分之五計算之利息，繼於本院審
    理中減縮聲明為(一)被告應自九十年八月十四日起至清償日止，按月給付原告六千
    九百五十元；(二)被告應給付原告十七萬三千七百五十元及自起訴狀繕本送達翌日
    起至清償日止，按年息百分之五計算之利息，此係減縮應受判決事項之聲明，核
    與民事訴訟法第二百五十五條第一項第三款規定相符，應予准許，合先敘明。
二、原告主張兩造間原為夫妻關係，系爭房地登記為原告所有，嗣兩造於八十八年七
    月十三日離婚，惟被告迄今仍繼續占用系爭房屋等情，業據原告提出建物登記簿
    謄本、建築改良物所有權狀、存證信函、房屋稅繳款書等為證，並為被告所不爭
    ，此部分原告之主張自堪信為真實。
三、被告否認系爭房地係屬原告單獨所有，辯稱：該房地係兩造於婚姻期間購買，伊
    亦有繳納部分貸款，雖登記在原告名義，然伊亦有三分之一之權利云云。然按聯
    合財產中，夫或妻於結婚時所有之財產，及婚姻關係存續中取得之財產，為夫或
    妻之原有財產，各保有其所有權，七十四年六月三日修正公布之民法第一千零十
    七條定有明文。查系爭房屋係於八十五年五月二日以贈與為原因，登記為原告所
    有，有建物登記簿謄本在卷可憑，自應依修正後民法第一千零十七條第一項之規
    定，藉以認定系爭房屋所有權歸屬原告。被告雖辯稱系爭建物係其與原告共同出
    資所購得云云；惟此為原告所否認，而被告就上開有共同出資之情事，亦未舉證
    以實其說，且縱被告就系爭建物有出資之事實，因系爭建物確已經被告以贈與為
    原因，移轉登記為原告之名義，則被告之出資購買系爭房屋，亦基於贈與之法律
    關係移轉為原告所有，再兩造之離婚協議書僅載明：「女方（即原告）名下坐落
    桃園縣蘆竹鄉○○村○○鄰○○街○段一五三項四十三號之房地一幢由女方出售
    ，扣除必要費用後之餘額，由女方取得三分之二，男方（即被告）取得三分之一
    。」，並未敘明被告就系爭房屋亦有三分之一應有部分，顯見離婚協議書僅係兩
    造就子女監護、財產分配及離婚條件之協議，自難依此即認該離婚協議書為被告
    就系爭房屋有三分之一應有部分之證明，準此，原告主張系爭房屋屬其所有乙節
    ，堪以採信。
四、按所有人對於無權占有或侵奪其所有物者，得請求返還之，對於妨害其所有權者
    ，得請求除去之，民法第七百六十七條定有明文。查本件兩造婚姻關係既因離婚
    而消滅，即無營共同生活之需，被告自亦喪失居住使用原告所有系爭房屋之權源
    ，是其未獲原告同意猶繼續占有使用系爭房屋，即屬無權占有，從而，原告本於
    所有權人之地位，訴請被告遷出系爭房地，並將其返還於原告，洵屬有據，應予
    准許。
五、又按無法律上原因而受利益，致他人受損害，應返還其利益，民法第一百七十九
    條前段定有明文。故其得請求之範圍，應以對方所受之利益為度。而無權占有他
    人之土地，可能獲得相當於租金之利益，為社會通常觀念，最高法院六十一年度
    台上字第一六九五號判例意旨參照。又城市地方房屋之租金，以不超過土地及建
    物改良申報總價年息百分之十為限，土地法第九十七條第一項定有明文。查被告
    自兩造間協議離婚並辦妥離婚登記之翌日即八十八年七月十四日起，無權占用原
    告所有之系爭房地，依社會通常觀念，顯然可能獲得有相當於租金之利益，並致
    身為所有權人之原告受有不能使用該房地之損害，是原告基於不當得利之法律關
    係請求被告給付其損害金，核屬有據。
六、至損害金之計算，原告主張依九十年度公告地價年息百分之十計算，請求每月六
    千九百五十元相當於租金之損害賠償金額，經查，本件被告所占用之系爭房屋，
    其門牌號碼為桃園縣蘆竹鄉○○村○○鄰○○街○段一五三巷四三號，係位在住
    宅區內之巷子中，距對外聯絡道路龍安街距離約二百公尺，且該房屋屬三樓之建
    物，使用坪數為七十二坪，屋齡約有六年等情，業據本院會同兩造履勘現場屬實
    ，製有勘驗筆錄在卷可憑，本院綜合斟酌系爭房屋所坐落之位置、房齡、被告利
    用該房屋之經濟價值與所受利益等情形，認被告所受相當於租金之利益應以系爭
    房屋之土地及其建築物申報總價額年息百分之八為適當。查系爭房屋坐落桃園縣
    蘆竹鄉○○○段二○七九之一二地號土地之申報地價為每平方公尺一千九百二十
    元，有土地登記謄本附卷可按，而系爭房屋之評定現值為二十六萬三千七百元，
    亦有房屋稅課稅資料查詢可參。準此，計算被告無權占有系爭房屋所受相當租金
    之利益為每月二千九百三十六元（元以下四捨五入），從而，原告起訴請求被告
    給付自離婚翌日即八十八年七月十四日起至九十年八月十三日止，共計七萬三千
    四百元暨法定遲延利息，及自九十年八月十四日起至遷讓房屋之日止，按月給付
    原告二千九百三十六元部分為有理由，應予准許，逾此範圍之請求，洵屬無據，
    應予駁回。
七、原告陳明願供擔保，聲請宣告假執行，就其勝訴部分，經核無不合，爰酌定相當
    擔保金額准許之；至原告敗訴部分，其假執行之聲請，已失所附麗，應予駁回。
八、本件判決之基礎已臻明確，兩造其餘之攻擊、防禦方法及舉證，核與判決結果無
    影響，爰不一一予以論列，併此敘明。
九、據上論結，本件原告之訴為一部有理由，一部無理由，依民事訴訟法第第七十九
    但書、第三百九十條第二項，判決如主文。
中　　　華　　　民　　　國　　九十一　　年　　　五　　　月　　三十一　　日
                                        臺灣桃園地方法院民事第二庭
~B法  官　劉佩宜
右為正本係照原本作成
如對本判決上訴須於判決送達後廿日內向本院提出上訴狀
中　　　華　　　民　　　國　　九十一　　年　　　五　　　月　　三十一　　日
~B書　記　官　徐永本
